臺灣苗栗地方法院刑事判決
111年度訴字第93號
公  訴  人  臺灣苗栗地方檢察署檢察官
被      告  駱進添


            姚騰傑


            吳旻諺


上列被告等因違反廢棄物清理法案件，經檢察官提起公訴（110
年度偵字第6937號），被告於準備程序中就被訴事實為有罪之陳
述，經本院合議庭裁定由受命法官獨任行簡式審判程序，判決如
下：
    主   文
駱進添犯廢棄物清理法第四十六條第三款之未經主管機關許可提
供土地回填廢棄物罪，處有期徒刑壹年。
姚騰傑犯廢棄物清理法第四十六條第四款前段之非法清除、處理
廢棄物罪，累犯，處有期徒刑壹年壹月。
吳旻諺幫助犯廢棄物清理法第四十六條第四款前段之非法清除、
處理廢棄物罪，累犯，處有期徒刑柒月。
    犯罪事實及理由
一、本件犯罪事實、證據均引用檢察官起訴書之記載（如附件）
    ，並增列被告駱進添、姚騰傑、吳旻諺於本院準備程序及審
    理時之自白、臺灣高等法院被告前案紀錄表等為證據。
二、論罪科刑：
　㈠廢棄物清理法第46條第3款所稱「未經主管機關許可，提供土
    地堆置廢棄物者」，依其文義以觀，固係以提供土地者為處
    罰對象，然該條款所欲規範者應在於未經主管機關許可，提
    供土地堆置廢棄物之行為，而非側重於土地為何人所有、是
    否有權使用，亦不問提供土地係供自己或他人堆置廢棄物。
    是凡以自己所有之土地，或有權使用（如借用、租用等）、
    無權占用之他人土地，以供自己或他人堆置廢棄物之行為，
    均有上開條款之適用，非謂該條款僅規定處罰提供自己之土
    地供他人堆置廢棄物而言，否則任意提供非屬自己或無權使
    用之土地供自己或他人堆置廢棄物，造成污染，卻無法處罰
    ，顯失衡平，當非該法之立法目的（最高法院94年度台上字
    第5174號、95年度台上字第3325號、99年度台上字第7777號
    判決意旨參照）。經查，被告駱進添所提供被告姚騰傑回填
    一般事業廢棄物之苗栗縣○○鎮○○段000地號土地，係被告駱
    進添與案外人所公同共有，業經被告駱進添於警詢、偵訊及
    本院審理時供承在卷（見偵卷第73頁至第81頁、第165頁至
    第167頁）。而被告駱進添未領有廢棄物清除、處理許可文件
    ，上開土地亦非經苗栗縣政府環境保護局依法同意之廢棄物
    堆置貯存場或處理場所。是被告駱進添所為，該當廢棄物清理
    法第46條第3款所稱之未經主管機關許可，提供土地回填廢
    棄物之行為。
　㈡事業廢棄物之貯存、清除或處理方法及設施，應符合中央主
    管機關之規定。前項事業廢棄物之貯存、清除、處理方法及
    設施標準，由中央主管機關定之，廢棄物清理法第36條定有
    明文。行政院環境保護署依上開法律授權訂定「事業廢棄物
    貯存清除處理方法及設施標準」，觀諸該標準第2條第1款至
    第4款之規定，所謂「貯存」係指事業廢棄物於清除、處理
    前，放置於特定地點或貯存容器、設施內之行為。「清除」
    係指事業廢棄物之收集、運輸行為。「處理」係指下列行為
    ：1、中間處理：指事業廢棄物在最終處置或再利用前，以
    物理、化學、生物、熱處理或其他處理方法，改變其物理、
    化學、生物特性或成分，達成分離、減積、去毒、固化或安
    定之行為。2、最終處置：指衛生掩埋、封閉掩埋、安定掩
    埋或海洋棄置事業廢棄物之行為。3、再利用：指事業產生
    之事業廢棄物自行、販賣、轉讓或委託做為原料、材料、燃
    料、填土或其他經中央目的事業主管機關認定之用途行為，
    並應符合其規定者。又行為人未領有廢棄物處理許可文件，
    擅自將事業廢棄物傾倒於偏僻處所，係屬違法處置事業廢棄
    物之行為，此行為態樣自不可能符合該標準就「處理」所為
    之定義性說明，然行為人上開違法處置行為，核其犯意應係
    對事業廢棄物為「最終處置」，自應論以廢棄物清理法第46
    條第4款之未領有廢棄物處理許可文件從事廢棄物處理罪（
    最高法院100年度台上字第4263號、106年度台上字第1739號
    判決意旨參照）。查被告姚騰傑未依廢棄物清理法第41條第
    1項規定領有廢棄物清除、處理許可文件，而將車牌號碼000
    -0000號自用小貨車上所載運之一般事業廢棄物非法回填於
    上開土地，依前開說明，即已該當於「清除」一般事業廢棄
    物之構成要件，而將上開一般事業廢棄物回填於上開土地不
    予處理之處置行為，亦係對一般廢棄物之「最終處置」，亦
    已構成「處理」之要件無訛。
　㈢是核被告駱進添所為，係犯廢棄物清理法第46條第3款之未經
    主管機關許可提供土地回填廢棄物罪；被告姚騰傑所為，係
    犯廢棄物清理法第46條第4款前段之非法清除、處理廢棄物
    罪；被告吳旻諺所為，係犯刑法第30條第1項、廢棄物清理
    法第46條第4款前段之幫助非法清除、處理廢棄物罪。
　㈣刑事法若干犯罪行為態樣，本質上原具有反覆、延續實行之
    特徵，立法時既予特別歸類，定為犯罪構成要件之行為要素
    ，則行為人基於概括犯意，在密切接近之一定時、地持續實
    行之複次行為，倘依社會通念，於客觀上認為符合一個反覆
    、延續性之行為概念者，於刑法評價上，即應僅成立一罪。
    學理上所稱之「集合犯」之職業性、營業性或收集性等具有
    重複特質之犯罪均屬之，而修正前廢棄物清理法第46條第4
    款之罪，係以未依同法第41條第1項規定領得廢棄物清除、
    處理許可文件之人，作為犯罪主體，依同法第41條第1 項前
    段以觀，乃謂從事廢棄物清除、處理業務者，應申請核發許
    可文件。是本罪之成立，本質上即具有反覆性及延時性，倘
    行為人基於概括之犯意，在密切接近之一定時間及空間內，
    反覆從事廢棄物之清除、處理，無非執行業務所當然，於行
    為概念上，應認屬集合犯，而為包括一罪，無連續犯或併合
    論罪可言（最高法院95年度台上字第1079號、第2630號判決
    意旨參照）。是被告姚騰傑、吳旻諺於民國110年7月間某日
    起至同年9月15日止，在上開土地反覆實施廢棄物清除、處
    理之行為，本即具有反覆實施之性質，揆諸前開判決要旨，
    自係屬於上開「集合犯」之概念，而僅構成單一之犯罪。
　㈤刑之加重、減輕：
　⒈被告姚騰傑前因違反毒品危害防制條例案件，經臺灣臺中地
    方法院於107年9月17日以107年度聲字第3783號裁定應執行
    有期徒刑11月確定，嗣於108年5月13日假釋，迄108年8月7
    日縮刑假釋期滿未經撤銷，視為已執行完畢等情，有被告姚
    騰傑之臺灣高等法院被告前案紀錄表在卷可按（見本院卷第
    22頁至第24頁），被告姚騰傑受有期徒刑執行完畢，5年以
    內故意再犯本案有期徒刑以上之罪，構成累犯，公訴意旨漏
    未論及，應予補充。本院依司法院釋字第775號解釋意旨，
    審酌被告前因犯罪而經徒刑執行完畢後，理應產生警惕作用
    ，能因此自我控管，不再觸犯有期徒刑以上之罪，卻於執行
    完畢後便故意再犯本案之罪，足見被告有其特別惡性，且前
    罪之徒刑執行無成效，對於刑罰之反應力顯然薄弱；再考量
    被告前案所犯與本案所犯之罪質雖異，然依被告本案所犯情
    節，因累犯加重其最低本刑，尚無司法院釋字第775號解釋
    所謂加重最低本刑致生行為人所受之刑罰超過其所應負擔罪
    責之情形（最高法院109年度台上字第51號、第247號、第51
    8號、第691號等判決意旨參照）。從而，本院認有必要依刑
    法第47條第1項之規定，加重其刑。
　⒉被告吳旻諺前因違反毒品危害防制條例案件，經本院於109年
    4月30日以109年度苗簡字第265號判決判處有期徒刑5月確定
    ，嗣於110年2月4日因徒刑執行完畢出監，此有被告吳旻諺
    之臺灣高等法院被告前案紀錄表可稽（見本院卷第39頁至第
    40頁），被告吳旻諺於受有期徒刑執行完畢5年內故意再犯
    本案有期徒刑以上之罪，構成累犯，公訴意旨漏未論及，應
    予補充。本院依司法院釋字第775號解釋意旨，審酌被告前
    因犯罪而經徒刑執行完畢後，理應產生警惕作用，能因此自
    我控管，不再觸犯有期徒刑以上之罪，卻於執行完畢後便故
    意再犯本案之罪，足見被告有其特別惡性，且前罪之徒刑執
    行無成效，對於刑罰之反應力顯然薄弱；再考量被告前案所
    犯與本案所犯之罪質雖異，然依被告本案所犯情節，因累犯
    加重其最低本刑，尚無司法院釋字第775號解釋所謂加重最
    低本刑致生行為人所受之刑罰超過其所應負擔罪責之情形（
    最高法院109年度台上字第51號、第247號、第518號、第691
    號等判決意旨參照）。從而，本院認有必要依刑法第47條第
    1項之規定，加重其刑。又被告吳旻諺係基於幫助之犯意而
    為上開犯行，其所犯情節較正犯輕微，爰依刑法第30條第2
    項之規定減輕其刑，並與前揭累犯之加重其刑，依刑法第71
    條第1項規定，先加後減之。
　㈥爰以行為人之責任為基礎，審酌被告駱進添未經許可提供土
    地回填一般事業廢棄物，被告姚騰傑未依規定領有廢棄物清
    除、處理許可文件，即清除、處理廢棄物，被告吳旻諺知悉
    上情，而以上開行為幫助被告姚騰傑非法清除、處理廢棄物
    ，傾倒期間自110年7月間某日至同年9月15日，對於環境衛
    生、合法業者權益及社會秩序均造成相當程度之危害，應予
    譴責非難；並衡及被告駱進添於本院審理時供稱：廢棄物都
    已經清完等語（見本院卷第61頁）；兼衡被告3人為本案之
    前，均無違反廢棄物清理法之前科紀錄（參被告3人之臺灣
    高等法院被告前案紀錄表，見本院卷第11頁至第12頁、第13
    頁至第29頁、第31頁至第45頁，就被告姚騰傑、吳旻諺之累
    犯部分，均不予重複評價）；並考量被告3人犯後均坦承犯
    行之態度，及其等於本院審理時自承之智識程度、生活狀況
    （見本院卷第69頁至第70頁）等一切情狀，分別量處如主文
    第1項至第3項所示之刑，以期相當。
據上論斷，應依刑事訴訟法第273條之1第1項、第299條第1項前
段、第310條之2、第454條，廢棄物清理法第46條第3款、第4款
前段，刑法第11條前段、第30條第1項前段、第2項、第47條第1
項，判決如主文。
本案經檢察官徐一修提起公訴，檢察官黃智勇到庭執行職務。
中　　華　　民　　國　　111 　年　　4 　　月　　25　　日
                  刑事第二庭  法　官  　陳雅菡
以上正本證明與原本無異。　　　　　　　　　　　　　　　　如不服本判決應於收受判決後20日內向本院提出上訴書狀，並應敘述具體理由。其未敘述上訴理由者，應於上訴期間屆滿後20日內向本院補提理由書(均須按他造當事人之人數附繕本)「切勿逕送上級法院」。　　　　　　　　　　　　　　　　　　　　　　　　　　　　　　　          書記官　　張佑慈　　　　　　　
中　　華　　民　　國　　111 　年　　4 　　月　　25　　日
附錄本案論罪科刑法條：
廢棄物清理法第46條
有下列情形之一者，處1年以上5年以下有期徒刑，得併科新臺幣
1千5百萬元以下罰金：
一、任意棄置有害事業廢棄物。
二、事業負責人或相關人員未依本法規定之方式貯存、清除、處
    理或再利用廢棄物，致污染環境。
三、未經主管機關許可，提供土地回填、堆置廢棄物。
四、未依第41條第1項規定領有廢棄物清除、處理許可文件，從
    事廢棄物貯存、清除、處理，或未依廢棄物清除、處理許可
    文件內容貯存、清除、處理廢棄物。
五、執行機關之人員委託未取得許可文件之業者，清除、處理一
    般廢棄物者；或明知受託人非法清除、處理而仍委託。
六、公民營廢棄物處理機構負責人或相關人員、或執行機關之人
    員未處理廢棄物，開具虛偽證明。
中華民國刑法第30條
（幫助犯及其處罰）
幫助他人實行犯罪行為者，為幫助犯。雖他人不知幫助之情者，
亦同。
幫助犯之處罰，得按正犯之刑減輕之。
-附件
臺灣苗栗地方檢察署檢察官起訴書
                                     110年度偵字第6937號
　　被　　　告　駱進添　男　72歲（民國00年00月00日生）
　　　　　　　　　　　　住苗栗縣○○鎮○○里0鄰○○0○0
　　　　　　　　　　　　號
　　　　　　　　　　　　國民身分證統一編號：Z000000000號
　　　　　　　　姚騰傑　男　41歲（民國00年0月0日生）
　　　　　　　　　　　　住○○市○○區○○里0鄰○○路000
　　　　　　　　　　　　0號
　　　　　　　　　　　　國民身分證統一編號：Z000000000號
　　　　　　　　吳旻諺　男　26歲（民國00年0月00日生）
　　　　　　　　　　　　住苗栗縣○○鎮○○里00鄰○○路00
　　　　　　　　　　　　0號
                        （現另案在法務部○○○○○○○○
                        附設勒戒所執行觀察勒戒中）
　　　　　　　　　　　　國民身分證統一編號：Z000000000號
上列被告等因違反廢棄物清理法案件，已經偵查終結，認應提起
公訴，茲將犯罪事實及證據並所犯法條分敘如下：
　　　　犯罪事實
一、駱進添為坐落苗栗縣○○鎮○○段000地號土地（下稱本案土地
    ）之所有人，因本案土地坍方，為了填平，竟基於提供土地
    回填廢棄物之犯意，未經主管機關許可，於民國110年7月間
    某日，委請姚騰傑載運廢棄物回填。姚騰傑未領有廢棄物清
    除、處理許可文件，竟基於違法清除廢棄物之犯意，駕駛車
    牌號碼000-0000號自用小貨車，搭載吳旻諺，於110年7月間
    某日起至同年9月15日止，自數不詳地點，載運翻修房屋後
    拆除下來之建築廢棄物，前往本案土地傾倒共10次。吳旻諺
    知悉姚騰傑未領有廢棄物清除、處理許可文件，卻仍基於幫
    助清除廢棄物之犯意，陪同姚騰傑前往本案土地，並於每次
    傾倒前，將該自用小貨車車斗之帆布掀起，便利姚騰傑立起
    車斗傾倒廢棄物。嗣經附近民眾報警，始悉上情。
二、案經苗栗縣警察局竹南分局報告偵辦。
　　　　證據並所犯法條
一、上開犯罪事實，業據被告駱進添、姚騰傑、吳旻諺於警詢、
    偵訊時坦承不諱，渠等所述亦互核相符，復有苗栗縣政府環
    境保護局110年9月23日環廢字第1100062694號函、苗栗縣政
    府環境保護局稽查記錄（編號：KIA003215）、苗栗縣事業
    廢棄物處理稽查記錄工作單（KW200894）、土地所有權狀、
    現場照片、手機錄影畫面截圖及監視器畫面截圖在卷可稽，
    足認被告3人之自白與事實相符，渠等犯嫌應堪認定。
二、核被告駱進添所為，係犯廢棄物清理法第46條第3款之未經
    主管機關許可，提供土地回填廢棄物罪嫌。核被告姚騰傑所
    為，係犯廢棄物清理法第46條第4款之未領有廢棄物清除、
    處理許可文件而清除廢棄物罪嫌。核被告吳旻諺所為，則係
    犯刑法第30條第1項、廢棄物清理法第46條第4款之未領有廢
    棄物清除、處理許可文件而幫助清除廢棄物罪嫌。被告姚騰
    傑、吳旻諺於110年7月間某日起至同年9月15日止，共10次
    之傾倒犯行，應論以集合犯一罪。而被告吳旻諺係基於幫助
    他人犯罪之意思，為構成要件以外之行為，請依刑法第30條
    第2項之規定，減輕其刑。
三、報告意旨認被告姚騰傑、吳旻諺所為，係犯廢棄物清理法第
    46條第1款之任意棄置有害事業廢棄物罪嫌，然查，被告姚
    騰傑、吳旻諺傾倒於本案土地上之廢棄物，均屬一般事業廢
    棄物，有上開苗栗縣事業廢棄物處理稽查記錄工作單（KW20
    0894）在卷可參，自無由構成本罪，是報告意旨，應有誤會
    ，併此敘明。
四、依刑事訴訟法第251條第1項提起公訴。
　  此　致
臺灣苗栗地方法院
中　　華　　民　　國　 111　　年　　1 　　月　　24　　日
　　　　　　　　　　　　　　　檢察官  徐  一  修